臺灣宜蘭地方法院刑事判決　　　　　　　95年度簡上字第85號
公　訴　人　臺灣宜蘭地方法院檢察署檢察官
上　訴　人　甲○○
即　被　告
上列被告因違反動產擔保交易法案件，不服本院95年度宜簡字第
379號，中華民國95年11月20日第1審簡易判決（聲請簡易判決處
刑案號：臺灣宜蘭地方法院檢察署95年度偵字第3791號）提起上
訴，本院認不宜以簡易程序第二審合議庭審理，改依通常第一審
合議庭判決如下：
    主  文
原判決撤銷。
甲○○無罪。
    理  由
一、聲請簡易判決處刑意旨略以：被告甲○○於民國94年7月16
    日，與第一商業銀行股份有限公司（下稱第一銀行）簽訂貸
    款暨動產抵押契約書，借款新台幣（下同）270,000元，並
    提供其所有之車牌號碼G5-6382號自用小客車，向交通部公
    路總局台北區監理所宜蘭監理站（下稱宜蘭監理站）設定動
    產抵押。雙方並約定自94年7月16日起，至96年1月16日止，
    共分18期，每月1期，每期付款16,983元，標的物存放地點
    在被告設址於宜蘭縣冬山鄉○○村○○路448號之住所，非
    經第一銀行書面同意並辦理動產抵押變更登記者，被告不得
    任意將標的物為遷移、出賣、出質、移轉等或其他處分。詎
    被告竟意圖不法之利益，於95年2至3月間，將上揭自用小客
    車質押於其朋友作為借款之擔保，且僅繳付至第10期，自第
    11 期即95年6月18日起，未再繳付分期款，嗣第一銀行於95
    年6 月29日將前揭債權及動產抵押權轉讓予裕融企業股份有
    限公司（下稱裕融公司），並向宜蘭區監理站申請變更債權
    人登記，經裕融公司派員收餘款及尋找上開自小客車無著，
    致生損害於裕融公司，因認被告涉有違反動產擔保交易法第
    38條罪嫌。
二、本件公訴人認被告涉有上揭犯罪，係以被告前向第一銀行簽
    訂貸款暨動產抵押契約書，借款270,000元，並提供車牌號
    碼G5-6382號自用小客車，向宜蘭監理站設定動產抵押，嗣
    被告自95年6月18日起即未按期繳納分期款，此有卷附貸款
    暨動產抵押契約書、動產擔保交易動產抵押設定登記申請書
    、動產擔保交易（動產抵押）權利移轉契約書、動產擔保交
    易動產抵押設定債權人變更登記申請書、裕融公司訪視報告
    書、客戶對帳單等件，及被告於偵查中自承於95年2、3月間
    ，將上開自用小客車質押於朋友作為借款之擔保為其主要論
    據。訊據被告堅詞否認有違反動產擔保交易法情事，並辯稱
    ：伊因為經濟困難才沒有按期繳納，於95年2、3月間，因為
    欠朋友8萬或12萬，所以車子先借給朋友開，過10天伊就把
    車牽回，在95年6月的時候才沒有繳錢，在沒有繳錢的這段
    時間，車子均是伊在使用，停放地點是在宜蘭縣羅東鎮○○
    路460巷6號住處等語。
三、按犯罪事實應依證據認定之，無證據不得認定其犯罪事實；
    另不能證明被告犯罪者，應諭知無罪之判決，刑事訴訟法第
    154條第2項、第301條第1項分別定有明文。又刑事訴訟法上
    認定犯罪事實所憑之證據，雖不以直接證據為限，間接證據
    亦包括在內，然而無論直接證據或間接證據，其為訴訟上之
    證明，須於通常一般之人均不致有所懷疑，而得確信其為真
    實之程度者，始得據為有罪之認定，惟採用間接證據時，必
    其所成立之證據，在直接關係上，雖僅足以證明他項事實，
    而採此他項事實，本於推理之作用，足以證明待證事項者，
    方為合法，若係憑空之推想，則尚非間接證據，且如未發現
    相當證據，或證據不足以證明，自不能以推測或擬制之方法
    ，以為裁判之基礎，最高法院分別著有76年台上字第4986
    號、32年上字第67號、40年台上字第86號、52年台上字第
    1300號判例可資參照。
四、經查：
　(一)被告前與第一銀行簽訂貸款暨動產抵押契約書，借款
　  270,000元，並提供其所有之車牌號碼G5-6382號自用小客車
    ，向宜蘭監理站設定動產抵押，雙方並約定自94年7月16 日
    起，至96年1月16日止，共分18期，每月1期，每期付款
    16,983元，標的物存放地點在被告設址於宜蘭縣冬山鄉○○
    村○○路448號之住所，詎被告自第11期即95年6月18日起，
    未再繳付分期款，嗣第一銀行於95年6月29日將前揭債權及
    動產抵押權轉讓予裕融公司，此有卷附貸款暨動產抵押契約
    書、動產擔保交易動產抵押設定登記申請書、動產擔保交易
    （動產抵押）權利移轉契約書、動產擔保交易動產抵押設定
    債權人變更登記申請書、客戶對帳單等件為證。
  (二)按動產擔保交易法第38條規定：「動產擔保交易之債務人，
    意圖不法之利益，將標的物遷移、出賣、出質、移轉、抵押
    或為其他處分，致生損害於債權人者，處三年以下有期徒刑
    、拘役或科或併科六千元以下之罰金。」是動產擔保交易法
    第38條犯罪之成立，除為動產擔保交易之債務人有將標的物
    遷移、出賣、出質、移轉、抵押或其他處分之行為外，尚須
    其行為致債權人受有損害始足構成。依卷附裕融公司客戶對
    帳單所載，被告自第8期即95年3月18日之分期款，即有遲延
    給付之情形，其中關於95年3月18日之分期款，遲至95年4
    月17日繳納，95年4月18日之分期款，遲至95年5月15日繳納
    ，95年5月18日之分期款，遲至95年7月11日繳納，而95年6
    月18日以後到期之分期款，則均未繳納。則以被告於95年2
    、3月間將自用小客車出質於朋友之際，被告關於分期款僅
    有遲延繳納之情事，迨被告將汽車自朋友處取回後，自95年
    6月18日起始有未繳付分期款之事實，則被告將自用小客車
    出質之行為，顯與被告未繳納分期款之行為無涉，聲請簡易
    判決處刑意旨認被告於95年2、3月間將自用小客車出質之行
    為，致被告自95年6月18日未繳納分期款而生損害於債權人
    即有未洽。
  (三)次依卷附貸款暨動產抵押契約書所載，本件設定動產抵押之
    自用小客車，其約定停放地點為被告設籍處即宜蘭縣冬山鄉
    ○○村○○路448號，惟依動產擔保交易法第38條所稱之遷
    移，係以債務人將標的物遷移不明，致債權人無法尋獲而言
    。而本件動產擔保抵押物為自用小客車交通工具，係供被告
    作為日常生活代步之用，倘未逾上開目的，縱令抵押標的物
    未放置約定地點，而其停放地點仍為債權人所知悉，亦不得
    謂將車遷移不明。本件被告向第一銀行貸款時，雖約定該車
    停放地點為被告戶籍地，但被告辯稱已告知其實際居住地為
    宜蘭縣羅東鎮○○路460巷6號，且依卷附告訴人裕融公司提
    出之客戶對帳單所載，其中關於被告之地址即載明為「宜蘭
    縣羅東鎮○○路460巷6號」，堪認本件債權人已知悉被告之
    實際居住地，被告上開辯解即為有據。惟依卷附債權人訪視
    報告書中訪視地點僅為被告之戶籍地，則債權人既未就知悉
    之被告實際居住地查訪，即難認被告有將自用小客車遷移不
    明等情，即難以被告違反動產擔保交易法第38條之罪相繩。
  (四)從而，公訴人所舉之證據不足以證明被告確有違反動產擔保
    交易法第38條犯行。此外又查無任何積極證據，足認被告確
    有公訴人所指之犯行，不能證明被告犯罪，依法應諭知無罪
    之判決。
五、又檢察官聲請以簡易判決處刑之案件，法院認應為無罪之諭
    知者，應適用通常程序審判，刑事訴訟法第452條、第451條
    之1第4項第3款定有明文。本件被告上訴意旨指摘原判決不
    當，本院認其上訴為有理由，且原審誤用簡易程序判處被告
    罪刑，於法未合，應由本院合議庭予以撤銷，並改依第一審
    通常程序審判。
據上論斷，應依刑事訴訟法第455條之1第3項、第369條第1項前
段、第452條、第451之1第4項第3款、第364條、第301條第1項，
判決如主文。
本案經檢察官吳廣莉到庭執行職務
中　　華　　民　　國　　96　　年　　2　   月　　27　　日
                  刑事第四庭  審判長法  官  謝佩玲
                            　　  　法　官  蘇錦秀
                            　　  　法　官  辜漢忠
如不服本判決應於收受本判決後10日內向本院提出上訴書狀，其
未敘述上訴理由者，並得於提起上訴後10日內向本院補提理由書
狀(均須按他造當事人之人數附繕本)「切勿逕送上級法院」。
                                    書記官  許麗汝
中　　華　　民　　國　　96　　年　　3 　　月　　1 　　日
